臺灣板橋地方法院民事判決　九十年度保險簡上字第二號
　　上　訴　人　蘇黎世產物保險股份有限公司
　　法定代理人　丙○○
　　訴訟代理人　甲○○
　　被上訴人　　乙○○
右當事人間請求侵權行為損害賠償事件，上訴人對於中華民國九十年四月三日本院板
橋簡易庭九十年度板保險簡字第一號第一審判決提起上訴，本院判決如左：
    主      文
上訴駁回。
第二審訴訟費用由上訴人負擔。
    事      實
甲、上訴人方面：
一、聲明：
（一）原判決廢棄。
（二）被上訴人應給付上訴人新臺幣（下同）十萬八千五百八十元，及自支付命令繕
      本送達翌日起至清償日止，按年息百分之五計算之利息。
（三）第一、二審訴訟費用由被上訴人負擔。
二、陳述：除與原宣示判決筆錄記載相同者茲引用之外，另補稱：
（一）被上訴人於原審中對於其加損害於上訴人承保訴外人黃靖寰駕駛車號L3─680
      號自用小客車（下簡稱黃車）已盡相當注意義務防止損害發生部分，並未舉證
      以實說。且原審就被上訴人所駕駛車號RZ─1940號自用小客車（下簡稱林車）
      ，行車速度是否超速，亦未加審酌，徒憑現場圖而未考量林車車速過快而撞擊
      直行之黃車左前車頭，即為不利於上訴人之判決，實有違誤，應予廢棄。以上
      車禍過失責任，亦請送請向台北縣區車輛行車事故鑑定委員會鑑定。
（二）又上訴人因被上訴人之過失致上訴人承保之車輛（即黃車）毀損，經承保人報
      請上訴人處理，已經上訴人已依約修復，支出修復費用為十萬八千五百八十六
      元，是依保險代位侵權行為損害賠償法律關係請求被上訴人賠償。
三、證據：除爰用原審立證方法外；並聲請送請台北縣區車輛行車事故鑑定委員會鑑
          定車禍過失責任歸屬。
乙、被上訴人方面：
一、聲明：如主文所示。
二、陳述：除與原宣示判決筆錄記載相同者茲引用之外，另補稱：
（一）事發當時，被上訴人所駕駛之林車上係搭載一名九二一地震受災者，因該名乘
      客患有災後恐懼症，故被上訴人車行速度均維持在時速二十公里以下，加以在
      中興街口欲左轉時速更降至十公里左右，是本件被上訴人並無上訴人所指超速
      情事。實則，本件車禍之肇事原因均應歸責於訴外人黃靖寰酒後駕駛及超速所
      致。蓋被上訴人駕駛之林車預估對向外側車道之黃車及內側車道訴外人游建軒
      （原名游景勝）所駕駛車號M7─492號營業用小客車（下簡稱游車）之距離，
      認為尚遠而開始轉彎，游車並減速讓伊先行，詎黃車竟仍超速直行，被上訴人
      立即煞車停下，然林車右側車頭仍遭黃車左側車頭碰撞，游車則依判斷本認林
      車會完成轉彎，未料發生碰撞事故，是亦煞車不及從林車右側後輪行理箱部分
      撞上。
（二）據前所述，本件車禍既因可歸責黃靖寰之事由所致，被上訴人就車禍之發生並
      無過失，上訴人即無權主張依保險代位侵權行為法律關係請求被上訴人賠償黃
      車車損修復金額。況鑑定機關單憑照片及估價單即為修復費用之計算，未要求
      併提供黃車詳估，鑑定結果亦無可採。
三、證據：除爰用原審立證方法外；並聲請送請臺灣省車輛行車事故覆議鑑定委員會
          鑑定車禍過失責任歸屬。
丙、本院依職權函台北縣政府警察局中和分局查詢系爭車禍相關現場資料；傳訊證人
    黃靖寰、游建軒；函臺灣省汽車修理同業公會鑑定車損修復費用。
    理      由
一、本件上訴人起訴主張：被上訴人於八十九年八月十二日二十一時許，駕駛林車行
    經台北縣中和市○○路、中興街口，欲左轉中興街時，超速且未依規定讓右方上
    訴人承保之直行車（黃車）先行，過失撞擊上訴人所承保黃車，致上訴人為修復
    黃車支出修理費十萬八千五百八十六元。為此依保險法第五十三條、民法第一百
    九十一條之二、第一百九十六條規定，請求被上訴人賠償黃車支出之修理費十萬
    八千五百八十六元及遲延利息等情。被上訴人則以：系爭車禍之發生並不歸責於
    被上訴人，全係原告承保之車輛酒後駕車、超速，而致三車碰撞，被上訴人並無
    賠償義務等語，資為抗辯。
二、查上訴人主張被上訴人因「超速」、「未遵守路權行進」之過失，致上訴人承保
    之車輛受損等情。既為被上訴人所否認，自應由上訴人就此部分（侵權行為之構
    成要件事實）積極、利己事實負舉證之責。經查：
（一）關於本件路權歸屬：
  １、按汽車行駛至交岔路口，轉彎車應讓直行車先行。但直行車尚未進入交岔口，
      而轉彎車已達中心處開始轉彎，直行車應讓轉彎車先行，道路交通安全規則第
      一百零二條第一項第六款定有明文。又所謂「交岔路口中心處」，於雙向道路
      （含雙向多線道路）應係指轉彎車車頭開始進入對向車道而言。僅於雙向多線
      車道情況，轉彎車得否先直行車行進，應同時考量對向所有車道車輛到達交岔
      路口中心處之距離等，先予敘明。
  ２、查本件肇事路段為四車道雙向道路（同向各二線道），系爭車禍發生前，被上
      訴人係駕車沿中和市○○路，由板橋往新店方向行駛（內側車道），途經中正
      路與中興街口欲左轉駛入中興街；上訴人所承保由黃靖寰駕駛汽車，係沿中正
      路，由新店往板橋方向行駛（外側車道）；訴外人游建軒則駕車行駛於與黃靖
      寰平行同向內側車道。被上訴人所駕駛林車從該交岔路口中心開始轉彎後，車
      身已通過游車行進之對向內側車道，車頭並已進入外側車道（即林車車身已呈
      與中正路垂直狀態），而與黃靖寰駕駛之直行黃車，在外側車道發生碰撞（林
      車左車頭與黃車右車頭碰撞），林車因行進中突發事故煞停，致內側之游車煞
      車不及再輕微撞林車車尾等情，為兩造所不爭執，並有交通事故調查報告一份
      ，及現場照片六幀在卷可佐，堪認為真正。參以，經傳訊證人游建軒證稱：當
      日伊駕駛游車行駛於內側車道，時速約三十公里，有看到轉彎林車，故減速讓
      林車先行，但沒料到林車與外側車道之黃車發生碰撞，所以才煞車不及，有看
      到林車採煞車，但直行車（即黃車）的車速太快了：：。當時黃靖寰有喝酒，
      伊有聞到酒味，大概三、四個小時才去警察局等語，核與被上訴人所陳述黃靖
      寰酒後駕車，且速度很快情節相符，應可信為真正。按諸一般經驗法則，依當
      時情形，游車既判斷減速即得順暢通過路口，顯平行外側車道之黃車應遠落於
      游車之後，是本件應係黃車忽然衝出與林車發生碰撞，始造成游車措手不及。
      是證人黃靖寰到庭所陳：伊當時駕黃車行駛於外側車道，時速約三、四十公里
      ，並無喝酒云云，顯為事後卸責之詞，而無可採。即經本院調查之結果，認被
      上訴人於交岔路口轉彎前，依該路段時速限制（時速速限四十公里以下，有道
      路交通事故調查報告表一份在卷可佐），量以直行游車及黃車當時車距，信賴
      彼等均以合於速限之速度行駛，判斷應可通行，是於達中心處開始轉彎，並此
      時黃車、游車既均尚未進入交岔路口，按諸首開道路交通安全規則之規定，路
      權應歸屬林車。
  ３、至臺灣省台北縣區車輛行車事故鑑定委員會鑑定及臺灣省車輛行車事故覆議鑑
      定委員會覆議結果，雖認：被上訴人駕駛林車轉彎車未讓直行車先行為肇事主
      因。黃靖寰酒後駕駛黃車疏未注意車前狀況為肇事次因。游建軒駕駛游車無肇
      事素。惟其理由無非以：依事故現場圖所示，林車左轉後車尾雖至路口中心處
      約一點七公尺左右，但對外側車道直行之車輛（即黃車）仍需讓其先行云云為
      據。然查，按諸首開說明，本件路權之歸屬，應係以林車開始轉彎時，直行車
      （黃車及游車）相對位置為斷，鑑定結果既認林車已左轉，且位置已距路口中
      心處約一點七公尺，又認林車違反道路交通安全規則第一百零二條第一項第六
      款規定（轉彎車應讓直行車先行。），顯未慮及同條但書規定（但直行車尚未
      進入交岔路口，而轉彎車已達中心處開始轉彎，直行車應讓轉彎車先行。），
      已有可議。參以，倘依鑑定意旨所示，林車應暫停讓黃車先行，而游車又應讓
      林車先行（就相對位置而言，林車僅餘約三分之二車身於內側車道），則於林
      、黃二車碰撞後，林車煞停造成游車擦撞林車結果，又豈可謂游車無過失。是
      鑑定機關將直行車之路權分論，且單憑事故現場圖中林車位置尚未達外側車道
      中線（須林車車尾距路口中心處四點四公尺始達外側車車道中線），遽認黃車
      擁有路權，應屬有誤，而無可採。
（二）關於上訴人就主張：被上訴人於本件車禍中超速一節，則未據提出任何證據供
      本院審酌，空言被上訴人超速云云，亦無足取。
（三）此外，上訴人復未提出其餘本件車禍有何可歸責被上訴人之事由或證據以供本
      院審酌，經本院調查之結果，認本件車禍應係黃車違反路權歸屬，於行至交岔
      路口前，又酒醉駕車，且疏未注意車前狀況，貿然快速行駛前進，始與林車發
      生碰撞，被上訴人就黃車所生損害，應無任何過失可言。
三、從而，上訴人依保險法第五十三條、民法第一百八十四條、第一百九十六條等規
    定，請求上訴人賠償黃車修復費用及遲延利息，為無理由，應予駁回。原審為上
    訴人敗訴之判決，並無不合，上訴意旨指摘原判決不當，求與廢棄改判，為無理
    由，應予駁回。
四、本件事證已臻明確，兩造其餘主張陳述及所提之證據，經審酌核與判決結果無影
    響，爰不一一贅述，附此敘明。
據上論結，本件上訴為無理由，依民事訴訟法第四百三十六條之一第三項、第四百四
十九條第一項、第七十八條，判決如主文。
中　　　華　　　民　　　國　　九十一　　年　　十二　　月　　十一  　　日
                                      臺灣板橋地方法院民事第一庭
~B審判長法官　許瑞助
~B法      官　許瑞東
~B法      官　黃信滿
右為正本係照原本作成
本件不得上訴
中　　　華　　　民　　　國　　九十一　　年　　十二　　月　　十一  　　日
~B法院書記官　吳美瑤
